【裁判字號】    90,訴,307
【裁判日期】    920912
【裁判案由】    偽造文書等
【裁判全文】
臺灣士林地方法院刑事判決                            九十年度訴字第三○七號
    公  訴  人  臺灣士林地方法院檢察署檢察官
    被      告  乙○○
右列被告因偽造文書等案件，經檢察官提起公訴（八十八年度偵字第五九八○號），
本院判決如左：
    主  文
乙○○行使偽造私文書，足以生損害於他人，累犯，處有期徒刑伍月，如易科罰金以
參佰元折算壹日。扣案0000000000號ＳＩＭ卡壹張及已交付東信電訊公司
之東信電訊服務申請表（即公司留存聯、經銷商留存備查聯、代理商留存備查聯各貳
份，共陸份）上偽造之「丁○○」署押共陸枚、印文共陸枚、『金正昌北區雙頻三網
』專案合約書（貳份）上偽造之「丁○○」署押共貳枚、印文共肆枚均沒收。
    事  實
一、乙○○前曾於民國八十八年間因違反麻醉藥品管理條例案件，經本院於八十六年
    九月二十七日以八十六年度訴字第七一四號判處有期徒刑五月確定，於八十六年
    十二月十九日易科罰金執行完畢。詎仍不知悔改，意圖為自己不法之所有，於八
    十八年五月八日晚上十一時許，陪同業已酒醉之丁○○返回臺北縣汐止市○○路
    八三巷三號七樓之六住處，趁丁○○酒醉不省人事，離去時竊取其身上之皮夾一
    個（內含國民身分證、普通小客車駕駛執照、職業小客車駕駛執照各一張）、襯
    衫、太陽眼鏡、鑽石、卡西歐紀念錶一只、易利信廠牌手機一支等物。旋即於同
    年月某日，意圖為自己不法之所有，在彰化縣彰化市某處，諉稱丁○○係其叔叔
    ，將丁○○國民身分證及其他證件交予不知情之甲○○（除變造特種文書外，業
    經臺灣高等法院以九十一年度上易字第一七五○號判決無罪確定），委託甲○○
    代辦行動電話門號，接續以「丁○○」名義在東信電訊服務申請表（各一式四聯
    即公司留存聯、經銷商留存備查聯、代理商留存備查聯、客戶留存備查聯，共八
    份）、『金正昌北區雙頻三網』專案合約書（各一式兩份，共四份）上偽造「丁○○」署押（各一枚）共十二枚，及虛偽填載不實帳單地址及電話等資料，偽造
    完成前開私文書後，即提交甲○○，並要求甲○○代其至臺北市境內某不詳刻印
    店利用不知情之成年刻印人員，偽刻「丁○○」印章一個，囑託甲○○捺蓋於前
    開東信電訊服務申請表（每份各一枚）、『金正昌北區雙頻三網』專案合約書（
    每份各二枚）上，共偽造丁○○印文十六枚，由不知情之甲○○持向東訊電信公
    司及代理商聯霸通訊有限公司（下簡稱聯霸公司）、經銷商金正昌電機股份有限
    公司臺北分公司（下簡稱金正昌臺北分公司）行使，申請東信電訊股份有限公司
    （下簡稱東信電訊公司）0000000000號、0000000000號之
    行動電話門號，致使東信電訊公司及代理商經銷商聯霸公司、經銷商金正昌臺北
    分公司不疑有他，陷於錯誤，而將上開二行動電話門號之ＳＩＭ卡（Subcriber
    Identity Module即用戶識別卡）及東信電訊服務申請表之客戶留存備查聯、『
    金正昌北區雙頻三網』專案合約書各二份交予甲○○轉交乙○○（其中0000
    000000號之ＳＩＭ卡及東信電訊服務申請表之客戶留存備查聯、『金正昌
    北區雙頻三網』專案合約書尚未轉交乙○○），足生損害於丁○○、聯霸公司、
    金正昌臺北分公司及東信電訊公司對於行動電話用戶申辦業務之正確性。嗣即基
    於概括犯意，意圖為自己不法之利益，自同年五月十七日起至同年九月十七日止
    之期間內，在臺北縣市境內某處，將前開0000000000號之ＳＩＭ卡裝
    入某行動電話機具內，連續多次撥打該冒名申請所得之行動電話門號通話，使東
    信電訊公司陷於錯誤，誤以為申請人丁○○必將確實依約繳付電信費用，而提供
    該電話之通訊服務，共詐取免繳通話費用、月租費之財產上不法利益計新台幣（
    下同）二千四百八十一元。嗣甲○○於八十八年六月一日凌晨一時十分許，在臺
    北市○○區○○路四段高速公路交流道口，為警查獲其持有經換貼甲○○照片變
    造完成之丁○○駕駛執照一張，並扣得上開尚未交予乙○○之00000000
    00號之ＳＩＭ卡一張，因而查悉上情。
二、案經臺北市政府警察局內湖分局報請臺灣士林地方法院檢察署檢察官偵查起訴。
    理  由
一、訊據被告乙○○對於上開竊取丁○○國民身分證等物，利用不知情之甲○○偽造
    東信電訊服務申請表、『金正昌北區雙頻三網』專案合約書，持向東信電訊公司
    及代理商聯霸公司、經銷商金正昌臺北分公司行使，申請行動電話門號0000
    000000號、0000000000號之ＳＩＭ卡，並將其中000000
    0000號ＳＩＭ卡裝入手機內使用通話，共計詐取不法利益計二千四百八十一
    元之事實坦承不諱，核與被害人丁○○指述情節相符，並經共同被告甲○○、丙○○證述屬實，且有上揭東信電訊服務申請表、『金正昌北區雙頻三網』專案合
    約書各二份附卷可稽，另有0000000000號ＳＩＭ卡一張扣案可資佐證
    ，被告自白與事實相符，堪可採信。本件事證已臻明確，被告犯行洵堪認定，應
    依法論科。
二、查被告明知並非丁○○本人，竟利用不知情之甲○○偽造東信電訊服務申請表、
    『金正昌北區雙頻三網』專案合約書，持向東信電訊公司、代理商聯霸公司、經
    銷商金正昌臺北分公司申請行動電話門號0000000000號、00000
    00000號之ＳＩＭ卡而行使之，自足生損害於丁○○、聯霸公司、金正昌臺
    北分公司及東信電訊公司對於行動電話申辦業務之正確性。又被告使用該冒名申
    請之行動電話門號0000000000號，使東訊電信公司陷於錯誤所提供者
    ，係行動電話門號及通信服務，因而詐取免付費通信之不法利益，核其所為，係
    犯刑法第三百二十條第一項之竊盜罪、刑法第二百十六條、第二百十條之行使偽
    造私文書罪、第三百三十九條第一項之詐欺取財罪、第三百三十九條第二項之詐
    欺得利罪。其偽造丁○○署押、印章、印文後，用以偽造私文書，其偽造署押、
    印章、印文之行為係偽造文書之階段行為；又偽造私文書後進而行使，行使之低
    度行為應為偽造之高度行為所吸收，均不另論罪。按電信法第五十六條第一項之
    罪，以意圖為自己或第三人不法之利益，使用有線、無線或其他電磁方式，盜接
    或盜用他人電信設備通信者為要件。本罪之處罰詐得免繳電信通信費用之不法利
    益規定，固為刑法詐欺得利罪之特別法，然查本罪構成要件所稱以有線、無線或
    其他電磁方式，盜接或盜用他人電信設備通信者，諸如：以盜拷他人行動電話之
    序號、內碼等資料於自己之手機內為通信行為；或利用他人住宅內之有線電話，
    盜打他人電話為通信行為；或在住宅外之電話接線箱內，盜接他人之有線電話線
    路，以自己之電話機盜打他人電話為通信行為；或意圖為自己不法之所有，竊取
    他人之行動電話手機，進而為盜打通信之行為；或僅以使用竊盜之意思，擅取他
    人之行動電話手機為盜打通信之行為等而言（最高法院八十八年度台非字第四三
    號、九十年度台上字第八七七號判決意旨參照），如以冒名申請所得之ＳＩＭ卡
    插入手機內使用，即非盜接或盜用『他人』電信設備通信，僅構成刑法第三百三
    十九條第二項之詐欺得利罪，公訴人認應論以電信法第五十六條第一項之盜用他
    人電信設備通信罪，容有誤會，起訴法條應予變更。被告利用不知情之成年男子
    甲○○為之，係間接正犯。又被告先後多次詐取免付通信費用之犯行，時間緊接
    ，方法相同，觸犯構成要件相同之罪，顯係基於概括犯意為之，為連續犯，爰依
    刑法第五十六條之規定以一罪論，並加重其刑。其所犯上開四罪間，有方法結果
    之牽連關係，依刑法第五十五條之規定，應從較重之行使偽造私文書罪處斷。按
    行動電話ＳＩＭ卡（Subcriber Identity Module），即行動電話用戶識別卡，
    係一晶片，為有體物，是行動電話之「鑰匙」，具有通訊使用之價值，電信公司
    亦常舉行特殊門號之公開標售，且在一定條件下具有可轉讓性，非謂毫無財產上
    價值。依電信公司一般定型化契約之約定，雖行動電話門號ＳＩＭ卡之所有權屬
    於公司本身，然仍得私下出售、轉讓，且既認ＳＩＭ卡是屬於刑法第三百二十三
    條所稱之「電磁紀錄」以動產論，自該當於刑法第三百三十九條第一項之詐欺取
    財罪所稱之「物」（臺灣高等法院暨所屬法院九十年法律座談會第十案提案參照
    ）。原起訴人雖漏未引用詐欺取財條文，惟於事實欄已明確記載詐領行動電話門
    號ＳＩＭ卡之事實，此部分既經起訴，且經公訴人論告時補充如上，本院自應加
    以裁判。又起訴書雖未敘及被告詐取免付費通信之不法利益之犯行，然該部份事
    實與已起訴之犯罪事實既具有牽連犯之裁判上一罪關係，應為起訴效力所及，亦
    經公訴人論告時擴張該犯罪事實，本院自應併予審究。被告前有事實欄所列前案
    經判處有期徒刑及執行完畢情形，此有臺灣高等法院被告全國刑案紀錄表、臺灣
    高等法院檢察署刑案紀錄簡覆表各一份在卷可按，其前受有期徒刑執行完畢，於
    五年以內再犯本件最重本刑為有期徒刑以上之罪，為累犯，應依刑法第四十七條
    之規定遞加重其刑。爰審酌被告之生活狀況、智識程度，其犯罪之動機、目的、
    手段，所生之危害及犯罪後終能坦承犯行等一切情狀，量處如主文所示之刑，以
    示懲儆。查被告犯罪後，刑法第四十一條業於九十年一月四日經立法院修正通過
    為：「犯最重本刑為五年以下有期徒刑以下之刑之罪，而受六個月以下有期徒刑
    或拘役之宣告，因身體、教育、職業或家庭之關係或其他正當事由，執行顯有困
    難者，得以一元以上三元以下折算一日，易科罰金。但確因不執行所宣告之刑，
    難收矯正之效，或難以維持法秩序者，不在此限。併合處罰之數罪，均有前項情
    形，其應執行之刑逾六月者，亦同。」，並於同年一月十日經總統公布，於同年
    一月十二日生效，舊法原規定「犯最重本刑為三年以下有期徒刑以下之刑之罪，
    而受六月以下有期徒刑或拘役之宣告，因身體、教育、職業、家庭之關係，執行
    顯有困難者，得易科罰金」，惟因易科罰金係關於執行之事項，與罪刑之輕重問
    題無涉，尚不生新舊法律適用之比較問題，本件應尊重上開有關易科罰金規定所
    制定新法之精神，適用新修正之規定，對被告前開所宣告之刑，併予諭知易科罰
    金之折算標準。
三、扣案行動電話門號0000000000號ＳＩＭ卡一張，係因犯罪所得之物，
    且為被告所有，業經被告及共犯甲○○供明在卷可按，爰依刑法第三十八條第一
    項第三款併予宣告沒收。又東信電訊服務申請表（即公司留存聯、經銷商留存備
    查聯、代理商留存備查聯各二份，共六份）上所偽造之「丁○○」署押共六枚、
    印文共六枚、『金正昌北區雙頻三網』專案合約書（兩份）上所偽造之「丁○○
    」署押共二枚、印文共四枚，不問屬於被告與否，均併依刑法第二百十九條宣告
    沒收。至偽造之丁○○印章一個，已經被告毀棄滅失，不另宣告沒收。又偽造東
    信電訊服務申請表（即公司留存聯、經銷商留存備查聯、代理商留存備查聯各二
    份）共六份）、『金正昌北區雙頻三網』專案合約書兩份，已交付東信電訊公司
    、代理商聯霸公司、經銷商金正昌臺北分公司存查，並非被告所有之物，本院自
    不得宣告沒收。再持交被告留存之東信電訊服務申請書（客戶留存備查聯）、『
    金正昌北區雙頻三網』專案合約書各兩份及未扣案行動電話門號0000000
    000號ＳＩＭ卡一張，均經被告及甲○○毀棄滅失，故不宣告沒收，至其上所
    偽造之丁○○署押、印文不復存焉，爰不另為沒收之諭知，併此敘明。
四、起訴書意旨另以被告乙○○尚涉有行使變造特種文書罪嫌云云，惟查扣案丁○○
    普通小客車駕駛執照上換貼甲○○照片而變造乙事，係由共同被告甲○○及姓名
    年籍不詳之成年男子綽號「小傑」者所為，已據臺灣高等法院九十一年度上易字
    第一七五○號判決認定在案，被告乙○○對此事毫不知情，亦經共同被告甲○○
    供述屬實，且本件申請行動電話門號ＳＩＭ卡，係以丁○○之國民身分證為之，
    並非持經變造之丁○○駕駛執照為之，有前揭東信電訊服務申請表二份在卷足按
    ，此外，並無其他證據證明被告乙○○有行使變造特種文書犯行，公訴人亦當庭
    減縮此部分事實，原應為無罪之諭知，惟起訴意旨認此部分與前開有罪部分有裁
    判上一罪關係，爰不另為無罪之諭知，附此敘明。
據上論斷，應依刑事訴訟法第二百九十九條第一項前段、第三百條，刑法第二百十六
條、第二百十條、第三百三十九條第一項、第二項、第五十五條、第四十一條第一項
、第四十七條、第三十八條第一項第三款、第二百十九條，罰金罰鍰提高標準條例第
二條，判決如主文。
本案經檢察官簡靜玉到庭執行職務
中      華      民      國    九十二    年      九      月     十二     日
                                  臺灣士林地方法院刑事第二庭
                                          法  官  李  昆  霖
右正本證明與原本無異。
如不服本判決，應於判決送達後十日內，向本院提出上訴狀。
                                          書記官  李  佩  真
中      華      民      國    九十二    年      九      月     十六     日
附錄本判決論罪科刑依據之法條：
中華民國刑法第二百一十六條：
  行使第二百十條至第二百十五條之文書者，依偽造、變造文書或登載不實事項或使
  登載不實事項之規定處斷。
中華民國刑法第二百一十條：
  偽造、變造私文書，足以生損害於公眾或他人者，處五年以下有期徒刑。
中華民國刑法第三百三十九條第一項、第二項：
  意圖為自己或第三人不法之所有，以詐術使人將本人或第三人之物交付者，處五年
  以下有期徒刑、拘役或科或併科一千元以下罰金。
  以前項方法得財產上不法之利益或使第三人得之者，亦同。
中華民國刑法第二百一十九條：
  偽造之印章、印文或署押，不問屬於犯人與否，沒收之。


司法院資訊處製作；財團法人民間司法改革基金會備份。
